【裁判字號】    89,交易,286
【裁判日期】    891109
【裁判案由】    業務過失傷害
【裁判全文】
臺灣臺中地方法院刑事判決                        八十九年度交易字第二八六號
    公  訴  人  臺灣台中地方法院檢察署檢察官
    被      告  丙○○
右列被告因過失傷害案件，經檢察官提起公訴（八十八年度偵字第二三九三九號），
本院判決如左：
    主  文
丙○○因過失傷害人，處有期徒刑伍月，如易科罰金，以佰元折算壹日。
    事  實
一、丙○○於民國（下同）八十八年八月三日下午五時十分許，駕駛車牌號碼ＭＶ－
    八三二九號自用小貨車，沿台中縣外埔鄉○○村○○路六六七巷公墓產業道路由
    大甲東往水美方向行駛，途經台中縣外埔鄉○○路六六七巷公路旁產業道路時，
    本應注意行經彎道、狹路時，應減速慢行，作隨時停車之準備；又汽車行駛時，
    駕駛人應注意車前狀況及兩車併行之間隔，並隨時採取必要之安全措施；又汽車
    在未劃標線之道路，應靠右行駛，而依當時天候雨，傍晚暮光，路面乾燥、無缺
    陷，又無不能注意之情形，詎其能注意，竟疏未注意車前狀況、減速慢行及靠右
    行駛，猶貿然前行，適對向有乙○○無駕駛執照騎乘車牌號碼ＳＱＮ－一三○號
    輕型機車，沿台中縣外埔鄉○○村○○路六六七巷公墓旁產業道路由水美往大甲
    東方向駛至，亦疏未注意車前狀況，即逕行前行，丙○○見狀因一時閃避不及，
    其所駕駛之上開自用小貨車左前保險桿處遂與乙○○所騎乘之機車車頭部位發生
    碰撞，使乙○○人車倒地，致乙○○受有頭部外傷合併腦內出血、顏面挫傷等傷
    害。丙○○則於肇事後，在未經有偵查權之機關或公務員發覺為犯嫌前，向處理
    本件車禍之警員甲○○自首即陳明其為肇事者及肇事經過，並願接受裁判。
二、案經台中縣外埔鄉公所移請臺灣臺中地方法院檢察署檢察官偵查起訴。
    理  由
一、訊之被告丙○○矢口否認有何過失犯行，辯稱：當時係機車衝撞伊自用小貨車云
    云。惟查前開犯罪事實，業據告訴人乙○○於偵審中指訴綦詳，並有台中市○○○道路交通事故調查報告表乙份、現場及車損照片計六張及診斷證明書乙紙附卷
    可稽。且依台中縣警察局道路交通事故調查報告表警繪現場圖所示，兩車撞擊地
    點係靠近告訴人所行駛之車道位置，若被告及告訴人於前開時地均能注意車前狀
    況，並隨時採取要之安全措施，且被告能減速謹慎靠右行駛，當可避免本件車禍
    之發生，足見被告及告訴人均疏未注意車前狀況，被告復未靠右行駛，以致兩車
    發生碰撞肇事無疑。是被告上開所辯，無非事後卸責之詞，不足採信。按行經彎
    道、狹路時，應減速慢行，作隨時停車之準備；又汽車行駛時，駕駛人應注意車
    前狀況及兩車併行之間隔，並隨時採取必要之安全措施；又汽車在未劃標線之道
    路，應靠右行駛，道路交通安全規則第九十三條第一項第四款、第九十四條第三
    項、第九十五條前段分別定有明文。經查本件被告於前開時地駕車，本應注意遵
    守上開規定，而依當時天候雨，傍晚暮光，路面乾燥、無缺陷，有上開道路交通
    事故調查報告表附卷可查，又無不能注意之情形，詎其能注意，竟疏未注意車前
    狀況、減速慢行及靠右行駛，因而肇事，致告訴人受有如事實欄所載傷害，足證
    被告自有過失，雖告訴人亦疏未注意車前狀況，而與有過失，惟被告仍難辭過失
    之責。況本件車禍經送請臺灣省台中縣區車輛行車事故鑑定委員會鑑定結果，亦
    認被告駕駛自用小貨車未注意車前狀況減速謹慎行駛，偏靠路左行駛，為肇事主
    因；告訴人駕駛輕機車未注意車前狀況謹慎行駛，為肇事次因，有該鑑定委員會
    鑑定意見書一份附卷可稽，益徵被告確有過失，且其過失行為與告訴人受傷間具
    有相當因果關係。本件事證明確，被告犯行堪以認定。
二、查被告丙○○平日駕駛上開自用小貨車，僅為代步工具，偶而兼載運農產品等情
    ，業據被告陳明在卷，則其於前開時地駕車肇事致人受傷，核其所為，係犯刑法
    第二百八十四條第一項前段之過失傷害罪。公訴人認被告所為，係犯刑法第二百
    八十四條第二項前段之業務過失傷害罪，惟綜觀全卷並無被告以駕駛為其業務或
    附隨業務之情形，是公訴人上開認定，容有誤會，起訴法條應予變更。又被告於
    肇事後，在未經有偵查權之機關或公務員發覺為犯嫌前，向處理本件車禍之警員
    甲○○坦承其為肇事者及肇事經過，並願接受裁判，亦據被告供承在卷，復有證
    人甲○○到庭結證屬實，核與自首要件相符，依法減輕其刑。爰審酌被告肇事後
    迄今尚未與告訴人達成和解賠償損害，及其過失程度、告訴人所受傷勢及犯罪後
    態度等一切情狀，量處如主文所示之刑，並諭知易科罰金之折算標準，以資懲儆
    。
三、據上論斷，應依刑事訴訟法第二百九十九條第一項前段、第三百條，刑法第二百
    八十四條第一項前段、第六十二條前段、第四十一條，罰金罰鍰提高標準條例第
    一條前段、第二條，判決如主文。
中      華      民      國    八十九    年     十一     月      九      日
                                    台灣台中地方法院交通法庭
                                        法  官  夏  一  
右正本證明與原本無異。
如不服本判決，應於判決送達後十日內向本院提出上訴狀( 應附繕本 )，上訴於臺灣
高等法院臺中分院。
            書記官
中      華      民      國    八十九    年     十一     月      九      日
附錄論罪科刑法條
刑法第二百八十四條第一項
因過失傷害人者，處六月以下有期徒刑，拘役或五百元以下罰金，致重傷者，處一年
以下有期徒刑、拘役或五百元以下罰金。


司法院資訊處製作；財團法人民間司法改革基金會備份。
